【裁判字號】    98,花易,61
【裁判日期】    981130
【裁判案由】    偽造文書
【裁判全文】
臺灣花蓮地方法院刑事判決              98年度花易字第61號
公  訴  人  臺灣花蓮地方法院檢察署檢察官
被      告  甲○○
上列被告因偽造文書案件，經檢察官聲請以簡易判決處刑（98年
度偵字第90號），本院改依通常程序審理，並判決如下：
    主  文
甲○○共同犯行使使公務員登載不實文書罪，處拘役貳拾日，如
易科罰金，以新臺幣壹仟元折算壹日。
    事  實
一、甲○○與乙○○（已先行審結）明知於民國81年 9月29日吉
    安鄉○○段4025地號土地所設定抵押權（登記陳余昌為設定
    義務人，乙○○為權利人）之他項權利證明書（書狀文號：
    81年花他字第8369號）係約定由丙○○保管，並未遺失或失
    竊，且乙○○實際並無抵押權之存在，竟基於共同行使使公
    務員登載不實文書之犯意連絡，於97年6月2日，先由乙○○
    偽稱系爭權狀滅失，至花蓮縣花蓮地政事務所辦理補發他項
    權利證明書，使不知情之承辦之公務人員將前該不實事項登
    載於其所掌之公文書上，並補發抵押權他項權利證明書予乙○○，再由甲○○及乙○○於97年 8月27日共同持上開登記
    不實之他項權利證明書公文書，向花蓮縣花蓮地政事務所行
    使，供辦理乙○○讓與抵押權予甲○○登記之用，足生損害
    於丙○○及地政機關對於土地登記資料管理之正確性。
二、案經丙○○告訴及花蓮縣警察局花蓮分局報告偵辦。
    理  由
一、本案認定事實所引用之證據資料，檢察官、被告均同意作為
    證據，且經核作成之狀況並無不適當之情形，均應有證據能
    力。
二、訊據被告甲○○矢口否認犯行，辯稱：伊與乙○○間沒有任
    何犯意聯絡，乙○○知道所有權狀不在她手上，且賣方已死
    亡多年，伊係叫乙○○要依法處理，但沒有叫她去申報遺失
    等語。惟查：
(一)原抵押權他項權利證明書係由丙○○保管，非乙○○持有，
    並無遺失或滅失之情事，乃被告所不爭執，並有同案被告乙○○於本院調查時之自白、證人即告訴人丙○○之證述可憑
    ，可堪認定。又據證人乙○○於本院審理時之證述：由伊於
    97年5 月22日寄發給丙○○之郵局存證信函之內容，已知原
    抵押權他項權利證明書係由丙○○保管，被告亦知悉其內容
    等語，足證被告亦明知原抵押權他項權利證明書非由乙○○
    所持有，亦即知並無遺失或滅失之情事。
(二)然據證人乙○○於審理時證述：申請補發權狀是被告要伊去
    做的，申請時有問被告如何填寫，申請書之內容是被告填寫
    後由伊簽章，核發新權狀下來後也是被告代伊去地政事務所
    領取等語，核與卷內申請書上有被告為代理人之簽名等情相
    符，足認真實。再由被告於取得新核發之他項權利證明書後
    ，立即於97年8 月27日向地政事務所辦理抵押權移轉登記，
    將自己登記為抵押權人，並據以向本院民事庭參加訴訟（97
    年度訴字第151 號）等情，足認乙○○申請補發權狀是為被
    告之利益而為，且係因被告要求所為，故二人間就上述謊報
    滅失而申請補發之行為，及持不實登記之他項權利證明書辦
    理抵押權移轉登記之行使行為，確有犯意聯絡及行為分擔無
    訛。
(三)綜上所述，被告所辯乃事後卸責之詞，不足採信。本案事證
    明確，被告犯行洵堪認定，應依法論科。
三、核被告所為，係犯刑法第216條、第214條之行使使公務員登
    載不實文書之罪。被告與乙○○間有犯意聯絡及行為分擔，
    應論以共同正犯。被告使公務員登載不實文書後再持以行使
    ，應為行使使公務員登載不實文書之高度行為所吸收，不另
    論罪。爰審酌被告智識程度、素行、犯罪動、手段、所生危
    害及其犯後態度等一切情狀，量處如主文所示之刑並諭知易
    科罰金之折算標準，以資懲儆。
據上論斷，應依刑事訴訟法第452 條、第299 條第1 項前段，刑
法第216 條、第214 條、第28條、第41條第1 項前段，刑法施行
法第1 條之1 ，判決如主文。
本案經檢察官龔書安到庭執行職務
中    華    民    國    98    年    11    月    30    日
                  刑事第二庭    法  官  沈培錚
以上正本證明與原本無異。
如不服本判決應於收受送達後10日內向本院提出上訴書狀，並應
敘述具體理由。其未敘述上訴理由者，應於上訴期間屆滿後20日
內向本院補提理由書(均須按他造當事人之人數附繕本)「切勿逕
送上級法院」。
中    華    民    國    98    年    11    月    30    日
                                書記官
附錄本判決論罪之法律條文：
刑法第216條
行使第210條至第215條之文書者，依偽造、變造文書或登載不實
事項或使登載不實事項之規定處斷。
刑法第214條
明知為不實之事項，而使公務員登載於職務上所掌之公文書，足
以生損害於公眾或他人者，處3年以下有期徒刑、拘役或5百元以
下罰金。


司法院資訊處製作；財團法人民間司法改革基金會備份。
